【裁判字號】    89,上訴,1357
【裁判日期】    890830
【裁判案由】    違反槍砲彈藥刀械管制條例
【裁判全文】
臺灣高等法院臺中分院刑事判決              民國八十九年度上訴字第一三五七號
    上  訴  人
    即  被  告  乙○○
                甲○○  男二十.
                        住新竹.
                        現於臺灣新竹戒治所戒治中
                        身分證.
    共      同
    指定辯護人  本院公設辯護人  丙○○
右上訴人等因違反槍砲彈藥刀械管制條例案件，不服臺灣苗栗地方法院中華民國八十
八年八月廿四日、八十九年三月廿七日第一審判決（民國八十八年度訴字第一四八號
，起訴案號：臺灣苗栗地方法院檢察署民國八十七年度偵字第一七四四號），提起上
訴，本院判決如左：
    主  文
原判決關於乙○○部分撤銷。
乙○○未經許可轉讓彈藥，處有期徒刑伍年陸月，併科罰金新臺幣伍萬元，罰金如易
服勞役，以新臺幣玖佰元即銀元佰元折算壹日，土製手榴彈壹枚沒收。
其他上訴駁回。
    事  實
一、甲○○前於民國（下同）八十六年三月間，因違反麻醉藥品管理條例案件，經台
    灣新竹地方法院判處有期徒刑三月確定，並於同年四月二十八日易科罰金執行完
    畢，復於八十六年十二月間，因違反槍砲彈藥刀械管制條例案件經警查獲，仍於
    審理中，猶不知悔改。
二、乙○○未經許可於八十七年四月中旬某日（為警查獲前數日），在苗栗縣竹南鎮
    ○○路○段一一三巷一弄五號住處，自張文香（另案偵辦中）處受讓具有殺傷力
    之爆裂物土製手榴彈乙枚而持有之，並將之藏置於上開住處二至三天，經甲○○
    要求，即將該持有之土製手榴彈一枚，於八十七年四月十五日晚上，在新竹市○
    ○路○段七七一號甲○○住處（起訴書誤植為苗栗縣竹南鎮○○路○段一一三巷
    一弄五號）將之轉讓予甲○○，甲○○乃未經許可而持有之。嗣於八十七年四月
    十七日在新竹市○○路○段七七一號處為警查扣具有殺傷力之爆裂物土製手榴彈
    一枚。
三、案經新竹市警察局第二分局報請台灣苗栗地方法院檢察署檢察官偵查起訴。
    理  由
一、上訴人即被告(以下簡稱被告)甲○○於本院審理時未到庭，據其於偵查及原審之
    供述，否認有持有爆裂物之犯行，辯稱：上開爆裂物土製手榴彈係被告乙○○於
    當日忘記所遺留，且伊即丟棄於住家附近之草叢，又伊另有違反槍砲彈藥刀械管
    制條例案件於二審法院審理中，本件屬連續犯云云。訊據上訴人即被告(以下簡
    稱被告)乙○○雖坦承右開持有具有殺傷力之爆裂物土製手榴彈及將之交付予被
    告甲○○之事實，惟辯稱：伊並無轉讓予被告甲○○之犯行，伊係帶往甲○○家
    中而忘記帶回云云。惟查：
  (一)、右開犯罪事實，業據被告等於警訊時供認不諱，即被告甲○○於警訊中供承：
      上開爆裂物土製手榴彈係被告乙○○拿至家中給伊，且被告乙○○並向其索取
      乙個牛型撲滿等語（見偵查卷十八頁）。被告乙○○於警訊中供稱：上開爆裂
      物土製手榴彈係伊親自拿至被告甲○○家中交給他等語（見偵查卷第十三頁）
      ，於偵查時亦為相同之供述（見偵查卷第六四頁）依卷附之該爆裂物照片，顯
      見該物係製造欲充為爆裂所用之物，而其應具殺傷力之認知實為經驗之常。且
      該爆裂物經送內政部警政署刑事警察局鑑驗結果，認具殺傷力，亦有內政部警
      政署刑事警察局爆炸（裂）物案件八十七年五月四日刑偵五字第三○五八九號
      鑑驗通知書一紙及該局八十八年七月二日（八八）刑偵五字第五九四一八號函
      附卷可稽（見偵查卷第八頁、原審卷第五八頁），被告等於警訊之自白與事實
      相符，應為真實。
  (二)、被告乙○○雖辯稱，右開爆裂物係遺忘而留在被告甲○○住處云云，惟被告甲
      ○○於警訊中供稱：被告乙○○係於八十七年四月十五日晚上拿到家中給伊，
      並向伊要求乙個牛型撲滿等語，被告乙○○則於偵查中供稱：土製手榴彈係案
      外人張文香所製造，送一枚予伊，伊又送給被告甲○○等語（偵查卷第六十四
      頁），況被告乙○○若遺忘，將該爆裂物留存被告甲○○住處，何以事後仍未
      取回，被告甲○○亦應聯絡乙○○前往取回，而無逕行丟棄於其住處附近草叢
      中之可能，所辯顯係圖卸其轉讓之犯行，並附和迴護被告甲○○持有之行為，
      自無可取。又被告乙○○係於八十七年四月間，轉讓該爆裂物土製手榴彈予被
      告甲○○而持有之，與被告甲○○於本院另審理之違反槍砲彈藥刀械管制條例
      案件，係被告甲○○於八十六年十二月間，持爆裂物恐嚇他人，其犯罪樣態不
      同且犯罪時間亦有間隔，實難認為連續犯。是被告甲○○所辯前後二案之犯行
      ，為連續犯云云，亦無足取。
  (三)、綜上，被告等犯罪事證已明確，所辯為圖卸刑責之詞，不足採信，犯行均堪認
      定。
二、核被告乙○○未經許可轉讓具殺傷力之爆裂物土製手榴彈，係犯槍砲彈藥刀械管
    制條例第七條第二項之未經許可轉讓彈藥罪，其持有該爆裂物之行為，為嗣後之
    轉讓行為所吸收，不另論罪。被告甲○○未經許可持有上開爆裂物，係犯同條例
    第七條第四項之未經許可持有彈藥罪，其曾因違反麻醉藥品管理條例案件，經台
    灣新竹地方法院判處有期徒刑三月確定，並於八十六年四月二十八日易科罰金執
    行完畢，有台灣苗栗地方法院檢察署刑案資料查註紀錄表及原審法院被告全國前
    案紀錄表各乙紙在卷可稽，其受有期徒刑執行完畢後，五年以內再犯本件有期徒
    刑之罪，為累犯，應依刑法第四十七條規定加重其刑。
三、原審關於被告甲○○部分，適用槍砲彈藥刀械管制條例第七條第四項、刑法第十
    一條前段、第四十七條、第四十二條第二項、第卅八條第一項第一款（贅引現行
    法規所定貨幣單位折算新臺幣條例第二條，漏引罰金罰鍰提高標準條例第二條，
    予以補更正），審酌被告甲○○持有爆裂物土製手榴彈一枚，並未進而為其他犯
    行，所生危害尚小及有前科等一切情狀，量處有期徒刑五年二月，併科罰金新臺
    幣五萬元，罰金部分並諭知易服勞役之折算標準。扣案之具有殺傷力之爆裂物土
    製手榴彈一枚，為違禁物，併予宣告沒收。另說明被告甲○○未持上開爆裂物土
    製手榴彈犯罪，被告所處之徒刑，已足對之懲戒及教化，尚無依槍砲彈藥刀械管
    制條例諭知令入勞動場所強制工作三年之必要，其認事用法，並無違誤，量刑亦
    稱妥適，被告甲○○上訴意旨，否認犯罪，指摘原判決此部分不當，為無理由，
    應予駁回。
四、原審就被告乙○○部分為科刑之判決，固非無見，惟原判決依槍砲彈藥刀械管制
    條例第七條第二項論處，該條項有併科罰金之法定刑，而未依法為併科罰金，且
    漏未說明毋庸依同條例第十九條第一項規定諭知令入勞動場所強制工作，尚有未
    洽，被告乙○○上訴意旨，仍執前詞，否認犯罪，指摘原判決其部分不當，雖無
    可取，但原判決此部分既有上述可議之處，仍應由本院將此部分撤銷改判，審酌
    被告乙○○並無持該具有殺傷力之爆裂物土製手榴彈犯其他之罪，所生危害尚小
    ，於警訊、偵查中坦承犯行，犯罪後態度良好等一切情狀，仍量處如主文第二項
    所示之刑，並諭知罰金易服勞役之折算標準，扣案之具有殺傷力之爆裂物土製手
    榴彈一枚為違禁物，應依刑法第三十八條第一項第一款宣告沒收。又其未持上開
    爆裂物土製手榴彈犯其他之罪，所處之有期徒刑，已足對之懲戒及教化，尚無依
    槍砲彈藥刀械管制條例第十九條第一項，諭知令入勞動場所強制工作三年之必要
    ，併此敘明。
五、原判決關於被告李俊容部分，已判決確定，不予論列。
六、據上論斷，應依刑事訴訟法第三百六十八條、第三百六十九條第一項前段、第三
    百六十四條、第二百九十九條第一項前段、槍砲彈藥刀械管制條例第七條第二項
    、刑法第十一條前段、第四十二條第二項、第三十八條第一項第一款，罰金罰鍰
    提高標準條例第二條，判決如主文。
本案經檢察官丁○○到庭執行職務。
中      華      民      國    八十九      年      八      月    卅      日
                              臺灣高等法院臺中分院刑事第一庭
                                    審判長法  官  陳  紀  綱
                                          法  官  蕭  錦  鍾
                                          法  官  陳  登  源
右正本證明與原本無異。
如不服本判決應於收受送達後十日內向本院提出上訴書狀，其未敘述上訴之理由者並
得於提起上訴後十日內向本院補提理由書（均須按他造當事人之人數附繕本）。
                                          書記官  林  桂  鳳
中      華      民      國    八十九      年      八      月    卅一    日
附錄本案論罪科刑法條全文：
槍砲彈藥刀械管制條例第七條
未經許可，轉讓、出租或出借前項所列槍砲、彈藥者，處無期徒刑或五年以上有期徒
刑，併新臺幣一千萬元以下罰金。
未經許可，持有、寄藏或意圖販賣而陳列第一項所列槍砲、彈藥者，處五年以上有期
徒刑、併科新臺幣一千萬元以下罰金。
                                                                        Ｋ


司法院資訊處製作；財團法人民間司法改革基金會備份。
